【裁判字號】    98,訴,139
【裁判日期】    980331
【裁判案由】    偽造文書
【裁判全文】
臺灣彰化地方法院刑事判決               98年度訴字第139號
公  訴  人  臺灣彰化地方法院檢察署檢察官
被      告  丙○○
上列被告因偽造文書案件，經檢察官提起公訴（97年度偵字第95
07號）及當庭追加起訴，本院就被告丙○○部分改為簡式審判程
序判決如下：
    主  文
丙○○共同行使偽造公文書，足以生損害於公眾及他人，處有期
徒刑壹年肆月，扣案之彰化縣政府計畫處在職證明書上偽造之「
彰化縣政府計畫處印」及「處長劉鴻仁」之公印文各壹枚沒收。
緩刑肆年。
    事  實
一、丙○○與同案甲○○（原名陳勝得，其部分已先行審結）及
    不詳真實姓名、年籍、外號「趙先生」之成年男子，共同基
    於偽造公文書、公印文、特種文書及詐欺之犯意聯絡，其等
    於民國97年9月間，得知彰化縣政府計畫處有一位名為「甲○○」（女性）之員工，竟於同年、月12日推由甲○○前去
    戶政機關將其原名「陳勝得」更名為甲○○，再由「趙先生
    」在不詳處所，偽造「彰化縣政府計畫處在職證明書」1 張
    （內有偽造之彰化縣政府計畫處印及處長劉鴻仁之公印文各
    1枚，起訴書漏未記載偽造公印文部分，且本件在職證明書
    係屬證明身份之證書，為特種文書，非公文書，此部分分別
    經檢察官當庭追加起訴及變更起訴法條）、彰化縣政府「各
    類所得扣繳暨免扣繳憑單」1張、「彰化縣政府計畫處7到9
    月員工薪資單」3張（起訴書誤載為7到8月）等特種文書及
    公文書後，於同年、月24日填具合作金庫銀行辦理「貼心相
    貸─公教員工專案貸款」申請書兼個人資料表，連同甲○○
    所提供之國民身分證、健保卡及戶籍謄本，寄交合作金庫銀
    行股份有限公司彰化分公司（下稱合庫彰化分行），假借公
    教人員身份，據以向合庫彰化分行辦理前述公教員工專案貸
    款新台幣80萬元，足以生損害於彰化縣政府、真正任職於彰
    化縣政府計畫處之甲○○及合庫彰化分行等人之利益。合庫
    彰化分行授信業務承辦人員乙○○受理後發現有異，經向彰
    化縣政府查證，得知本件貸款有不實之情形，其後接獲不詳
    姓名、年籍男子自稱係甲○○之弟以電話詢問貸款之辦理進
    度，而與乙○○約定於97年10月1日前來彰化縣彰化市○○
    路279號合庫彰化分行內辦理對保，而於當日中午12時50分
    許，由甲○○與丙○○出面到合庫彰化分行辦理時，為乙○○報警處理而查獲，因而未遂，始知上請。
二、案經彰化縣警察局彰化分局報告台灣彰化地方法院檢察署檢
    察官偵查起訴。
    理  由
一、按除被告所犯為死刑、無期徒刑、最輕本刑為三年以上有期
    徒刑之罪或高等法院管轄第一審案件者外，於前條第一項程
    序進行中，被告先就被訴事實為有罪之陳述時，審判長得告
    知被告簡式審判程序之旨，並聽取當事人、代理人、辯護人
    及輔佐人之意見後，裁定進行簡式審判程序，刑事訴訟法第
    二百七十三條之一第一項定有明文。本件被告丙○○所犯係
    死刑、無期徒刑、最輕本刑為三年以上有期徒刑以外之罪，
    其於準備程序中就被訴事實為有罪之陳述，且經審判長告知
    被告簡式審判程序之要旨，並聽取公訴人及被告之意見後，
    本院合議庭認為適宜而裁定由受命法官獨任進行簡式審判程
    序，合先敘明。
二、訊據被告丙○○對於上揭犯罪事實坦承不諱，核與共犯甲○○所供、證人即合庫彰化分行之承辦人乙○○、被害人甲○○（彰化縣政府計畫處之女性員工）於警訊時證述之情節大
    致相符，並有本件偽造之「彰化縣政府計畫處在職證明書」
    （上有彰化縣政府計畫處印及處長劉鴻仁之公印文各1枚）
    、彰化縣政府「各類所得扣繳暨免扣繳憑單」、「彰化縣政
    府計畫處員工97年7至9月薪資單」、合作金庫銀行辦理「貼
    心相貸─公教員工專案貸款」申請書兼個人資料表、共犯甲○○之口卡片各1張在卷可佐，足認被告丙○○之自白與事
    實相符。故本件被告丙○○部分事證至臻明確，其前揭犯行
    洵堪認定，應依法予以論科。
三、查本件彰化縣政府「各類所得扣繳暨免扣繳憑單」、「彰化
    縣政府計畫處7到9月員工薪資單」各1張，乃用以表示彰化
    縣政府有核發所屬公務員薪資之憑證，係刑法第211條所稱
    之公文書；又「彰化縣政府計畫處在職證明書」則為證明該
    人為彰化縣政府計畫處所屬公務員之服務證明書，應屬同法
    第212條之特種文書；再上開「彰化縣政府計畫處在職證明
    書」上蓋有「彰化縣政府計畫處印」、「處長劉鴻仁」之印
    文各1枚，均為同法第218條第1項所稱之公印文。故核被告
    丙○○上開所為，係犯刑法第216條、第211條、第212條之
    行使偽造公文書罪、特種文書罪、同法第218條第1項之偽造
    公印文罪及同法第339條第3項、第1項之詐欺取財未遂罪。
    其與同案被告甲○○、綽號「趙先生」等人間，就前開犯行
    間，有犯意之聯絡及行為之分擔，均為共同正犯。其等偽造
    公印文以偽造特種文書後，持以行使，另偽造公文書後，復
    用為行使，應依高度行為吸收低度行為之法理，分別論以偽
    造公印文罪及行使偽造公文書罪即可。又其等明知甲○○並
    未任職於彰化縣政府計畫處，並不符合上開貸款之條件，然
    為遂行詐貸款項之目的，先行偽造前述公文書、公印文及特
    種文書後，再持以行使用為詐貸，雖前後經歷數行為，但均
    屬為達成其終極犯行之階段性行為，應認係為包括的一行為
    而觸犯數罪名，而依刑法第55條前段之規定，從一重之行使
    偽造公文書罪處斷。爰審酌被告丙○○犯罪之動機、目的、
    方法、手段，其前未有犯罪記錄，品行尚佳，但其與共犯貪
    圖小利，為使銀行核准貸款，竟與共犯以前述方式，向銀行
    詐貸款項，破壞社會金融交易安全及秩序，所生危害非淺，
    惟念及被告因經濟困窘，始為此下策，犯後又已坦認犯行，
    犯後態度尚稱良好等一切情狀，量處如主文所示之刑，以資
    懲儆。至扣案被告等人所偽造之彰化縣政府「各類所得扣繳
    暨免扣繳憑單」、「彰化縣政府計畫處7到9月員工薪資單」
    、「彰化縣政府計畫處在職證明書」各1張，雖為被告等人
    所偽造，本為其等所有，供其等犯本罪所用之物，然已因行
    使而交付合庫彰化分行而不屬其等所有，自不能宣告沒收，
    然上開「彰化縣政府計畫處在職證明書」上所偽造之「彰化
    縣政府計畫處印」、「處長劉鴻仁」之印文各1枚，係屬偽
    造之公印文，不問屬於犯人與否，皆應依刑法第219條之規
    定併予宣告沒收。末查被告丙○○未有犯罪記錄，有其台灣
    高等法院前案紀錄表在卷可參，其受本案之追訴、審判後，
    已深白悔意，信無再犯之虞，是本院認其所宣告之刑，以暫
    不執行為適當，是另予宣告緩刑4年，以啟自新。不經言詞
    辯論為之。
四、據上論斷，應依刑事訴訟法第273條之一、第299條第1項前
    段、刑法第28條、第216條、第211條、第212條、第218條第
    1項、第339條第1項、第3項、第55條、第219條、第74條第
    1項第1款、刑法施行法第1條之一，判決如主文。
本件經檢察官蔡曉崙到庭執行職務
中    華    民    國    98    年     3    月    31    日
                  刑事第九庭    法      官  葛永輝
以上正本證明與原本無異。
如不服本判決應於收受判決後10日內向本院提出上訴書狀，並
應敘述具體理由。其未敘述上訴理由者，應於上訴期間屆滿後
20日內向本院補提理由書(均須按他造當事人之人數附繕本)
「切勿逕送上級法院」。
告訴人或被害人對於判決如有不服具備理由請求檢察官上訴者，
其上訴期間之計算係以檢察官收受判決正本之日期為準。
中    華    民    國    98    年    3     月    31    日
                                書  記  官  黃幼華
附錄本案論罪科刑法條全文：
中華民國刑法第216條
（行使偽造變造或登載不實之文書罪）
行使第 210 條至第 215 條之文書者，依偽造、變造文書或登載
不實事項或使登載不實事項之規定處斷。
中華民國刑法第211條
（偽造變造公文書罪）
偽造、變造公文書，足以生損害於公眾或他人者，處 1 年以上 7
年以下有期徒刑。
中華民國刑法第212條
（偽造變造特種文書罪）
偽造、變造護照、旅券、免許證、特許證及關於品行、能力服務
或其他相類之證書、介紹書，足以生損害於公眾或他人者，處1
年以下有期徒刑、拘役或3百元以下罰金。
中華民國刑法第218條
（偽造盜用公印或公印文罪）
偽造公印或公印文者，處 5 年以下有期徒刑。
盜用公印或公印文足以生損害於公眾或他人者，亦同。
中華民國刑法第339條
（普通詐欺罪）
意圖為自己或第三人不法之所有，以詐術使人將本人或第三人之
物交付者，處5年以下有期徒刑、拘役或科或併科1千元以下罰金
。
以前項方法得財產上不法之利益或使第三人得之者，亦同。
前二項之未遂犯罰之。
中華民國刑法第219條
（沒收之特例）
偽造之印章、印文或署押，不問屬於犯人與否，沒收之。


司法院資訊處製作；財團法人民間司法改革基金會備份。
